【裁判字號】    89,交聲,161
【裁判日期】    890930
【裁判案由】    違反道路交通管理處罰條例聲明異議
【裁判全文】
臺灣臺北地方法院交通事件裁定                    八十九年度交聲字第一六一號
    異議人即
    受處分人  乙○○
右列受處分人因違反道路交通管理處罰條例案件，對於臺北市交通事件裁決所中華民
國八十九年三月十日所為之處分( 原處分案號：北市交裁駕字第22-AAU035787號 )聲
明異議，本院裁定如左：
        主      文
原處分撤銷。
乙○○汽車駕駛人，轉彎時，不依標誌指示，處新臺幣陸佰元( 即新臺幣貳佰元 )罰
鍰，並記違規點數壹點。
        理      由
一、按八角形、紅底白字白色細邊「停」字之停車再開標誌，設置於安全停車視距不
    足之交岔路口次要道路口，用以告示次要道路之車輛駕駛人必須停車觀察，認為
    安全時，方得再開，「道路交通標誌標線號誌設置規則」第五十八條定有明文。
    至於倒三角形之白底、紅邊、黑色「讓」字之讓路標誌，則係設於視線良好交岔
    路口次要道路口或其他必要地點，用以告示車輛駕駛人必須慢行或停車，觀察幹
    道行車狀況，讓幹道車優先通行後，認為安全時，方得續行，同規則第五十九條
    亦有規定。八角形「停」字之停車再開標誌與倒三角形「讓」字之讓路標誌之設
    置目的、設置地點均不相同，僅有倒三角形「讓」字標誌設置於有支線道、幹線
    道區○○○路口之支線道。汽車駕駛人轉彎時，不依標誌、標線、號誌指示者，
    處銀元二百元以上六百元以下( 即新臺幣六百元以上一千八百元以下 )罰鍰並記
    違規點數一點，「道路交通管理處罰條例」第四十八條第二款及第六十三條第一
    項第一款亦有處罰規定。
二、本件受處分人即異議人乙○○於八十八年十一月廿六日上午十時十分許，駕駛一
    輛車牌CI-2190 號自用小客車，沿臺北市○○○路○段十三巷( 次要道路 )由東
    往西( 金山南路二段 )方向行駛，途經安全停車視距不足之巷口( 即金山南路二
    段、同路段十三巷交岔路口 )，欲右轉金山南路二段行駛之際，疏未注意巷口右
    側轉角顯明處，設有一個八角形紅底白字白色細邊「停」字之停車再開標誌，未
    停車觀察至認為安全時再開，逕自駕車右轉行駛，以致左前車頭與一輛由成年男
    子甲○○所駕駛之車牌BQ-628號自用大貨車( 郵務車，原處分機關移送書事實欄
    誤載：營業小客車 )右前車角擦撞( 幸無人受傷 )。臺北市政府警察局大安分局
    交通分隊到達現場處理事故執勤員警郭漢一，認受處分人有違反「道路交通管理
    處罰條例」第四十五條第一項( 誤載：第一項，第四十五條未分項 )第九款「支
    線道車未讓幹線道車先行」之行為而掣單( 北市警交大字第AAU035787 號 )舉發
    並指定應到案日期( 八十九年一月卅日 )交受處分人收執。嗣受處分人於應到案
    日期前向原處分機關申訴，原處分機關請舉發單位調查結果，仍認受處分人有前
    揭「支線道車未讓幹線道車先行」之違規駕駛行為，原處分機關乃依「道路交通
    管理處罰條例」第四十五條第一項( 誤載：第一項 )第九款及第六十三條第一項
    第一款規定，裁處受處分人新臺幣六百元罰鍰並記違規點數一點。
三、訊據受處分人固就其駕駛該輛車牌CI-2190 號自用小客車於前揭時地與甲○○駕
    駛之該輛BQ-628號自用大貨車擦撞壹節供承不諱，惟矢口否認其有違反「道路交
    通管理處罰條例」第四十五條第九款規定之行為，辯稱略以「本人駕車行經金山
    南路二段十三巷口時，因金山南路二段、信義路二段交岔路口是紅燈號誌，交通
    擁塞，本人曾經在巷口停車，俟該紅燈號誌轉換為綠燈，本人待金山南路( 東側
     )第三線車道無車時，始駕車自該巷口右轉。詎料原來在第二線車道由甲○○所
    駕駛之該輛車牌BQ-628號郵局大貨車，因其前方車輛擁塞而在穿越巷口後，即欲
    變換車道至第三車道行駛。本人見該輛郵務車已經前駛，始駕車駛出巷口，及見
    其變換車道靠近時，曾按鳴喇叭二次警告。甲○○撞及本人車輛後倒車，並將右
    前車輪打直，以掩蓋其駕車肇事之事實，有在巷口攤販老板可作見證」云云。經
    查：
    (一)證人( 即該輛車牌BQ-628號自用大貨車駕駛 )甲○○在事故現場製作「交通
        事故調查報告表」、本院調查及勘驗現場時，證述略以「我車沿金山南路(
        南往北 )行駛外側車道，因綠燈起步前駛，當時右前方十三巷並無來車，駛
        過巷口，右前車頭卻與自十三巷駛出右轉之該輛車牌CI-2190 號自用小客車
        左前葉子板擦撞，我並未倒車」等情綦詳。證人( 舉發員警 )郭漢一則於八
        十九年四月廿五日勘驗現場時，到場具結證述「金山南路( 二段 )十三巷口
        有停車再開標誌，表示該巷出來之車輛應讓金山南路車輛先行。金山南路係
        雙向六車道，沒有慢車道」等語，均經載明筆錄在卷，並經本院當場拍攝十
        三巷口之八角形紅底白字白色細邊「停」字之停車再開標誌相片二張在卷。
        臺北市○○○路○段十三巷口，既然僅有一個八角形「停」字停車再開標誌
        ，並無表示支線道車應讓幹線道車先行之倒三角形「讓」字之讓路標誌，是
        該十三巷雖屬次要道路，但並非「支線道」至明。受處分人自該巷駛出右轉
        並無所謂「支線道車未讓幹線道車」先行之問題，僅有是否遵守該八角形「
        停」字之停車再開標誌「停車觀察至認為安全時再開」指示之問題。
    (二)受處分人既不否認其係領有合格駕駛執照之駕駛人，其就「道路交通安全規
        則」第九十條「駕駛人駕駛汽車，應遵守道路交通標誌、標線、號誌之指示
        」、第八十九條第六款「( 行車 )起步前，應顯示方向燈，注意前後左右有
        無障礙或車輛行人，並應讓行進中之車輛行人優先通行」等規定，自均應知
        之甚稔。況查受處分人既自承其「在駕車起步右轉金山南路二段行駛前，已
        見該輛由甲○○所駕駛之車牌BQ-628號自用大貨車在第二線車道行駛並穿越
        巷口，亦見其欲變換車道至第三線車道靠近，曾按鳴喇叭二次警告」云云，
        足見受處分人駕車起步前，即已觀察到該輛車牌BQ-628號自用大貨車正在行
        進中，其理應注意遵守巷口所設置八角形「停」字之停車再開標誌之指示，
        讓該輛行進中之大貨車優先通行至安全距離後，始起步前駛。查卷附「道路
        交通事故調查報告表」所載，本件交通事故發生當時係日間、天候陰、路面
        乾燥無缺陷、視距良好無障礙物等情形觀之，並無任何足令受處分人有何不
        能注意前揭規定之情事，其應注意且能注意竟疏未注意，其就本件交通事故
        之發生自有過失無疑，且受處分人迄無法提供所謂目擊證人( 巷口攤販 )之
        姓名、年籍及住址以供傳喚。受處分人空言否認違規，所辯無非係卸責之詞
        ，不足採信。
    (三)本件受處分人駕駛該輛車牌CI-2190號自用小客車轉彎時，不依「停」字之
        停車再開標誌指示之違規行為明確，已詳見前述。受處分人之異議雖無理由
        ，惟舉發單位及原處分機關均誤認受處分人駕車係「支線道車未讓幹線道車
        先行」，即有未洽。原處分即無法維持而應由本院予以撤銷，並另依「道路
        交通管理處罰條例」第四十八條第二款及第六十三條第一項第一款規定，裁
        處新臺幣六百元罰鍰並記違規點數一點，以資適法。
據上論斷，應依道路交通案件處理辦法第二十條前段，裁定如主文。
中      華      民      國    八  十  九    年     九     月    三十    日
                          臺灣臺北地方法院交通法庭
                                  法  官  鍾      華
右正本證明與原本無異。
如不服本裁定，應於裁定送達後五日內向本院提出抗告狀。
                                          書記官    黃繡琴
中      華      民      國    八  十  九    年    十      月    一      日


司法院資訊處製作；財團法人民間司法改革基金會備份。
